【裁判字號】    97,訴,1300
【裁判日期】    971112
【裁判案由】    損害賠償
【裁判全文】
臺灣臺中地方法院民事判決              97年度訴字第1300號
原      告  己○○
            戊○○
            乙○○
            丙○○
            丁○○
兼上五人共同
訴訟代理人  庚○○
被      告  甲○○
訴訟代理人  王有民律師
複代理人    陳瑾瑜律師
上列當事人間損害賠償事件，本院於民國97年10月22日言詞辯論
終結，判決如下：
    主    文
原告之訴及其假執行之聲請均駁回。
訴訟費用由原告負擔。
    事實及理由
一、原告起訴主張略以：
（一）原告庚○○及訴外人賴樹南（於民國（下同）95年6月13
      日死亡，由其配偶即原告己○○及其子女即原告戊○○、
      乙○○、丙○○及丁○○依法繼承）於83年9月16日與被
      告就坐落臺中市○區○○○段地號175-3（面積500平方公
      尺，下以地號稱之）、175-7（面積24平方公尺，於83 年
      12月22日合併於175-3地號土地，97年8月27日再自175-3
      地號土地分割並改為同段175-13地號土地，以下以舊有之
      175-7地號土地稱之）、175-11（面積61平方公尺，下以
      地號稱之）、地目皆為田之三筆土地，按建地以每坪新臺
      幣（下同）315,000元計算價額，路地及截角則依83年政
      府公告現值加四成計算價額，總價額為55,743,188元訂立
      不動產買賣契約書（下稱系爭契約）。本件依兩造系爭契
      約中第5條及第6條約定，出賣人即被告即負有排除不動產
      上所有障礙，及將契約標的之不動產點交於買受人即原告
      庚○○及賴樹南之義務。被告雖於83年10月13日將系爭三
      筆土地所有權移轉登記於原告庚○○及賴樹南名下，惟現
      實上被告僅交付175-3、175-11地號二筆土地，而175-7地
      號土地，因可歸責於被告之事由而未依債之本旨交付與原
      告。
（二）兩造訂立系爭契約後，雙方即互負給付價金及交付並移轉
      不動產之義務，本件原告已依約交付價金，然被告雖將系
      爭契約買賣標的物所有權移轉登記與原告，但卻僅為一部
      交付，因被告未依債之本旨交付，故原告依民法第227 條
      之規定，請求被告交付175-7地號土地之買賣價金差額，
      即有理由。此外，依誠信原則被告於系爭契約磋商階段即
      應將與契約標的有關之資訊告知原告，然於契約磋商時及
      83年9月雙方訂立不動產買賣契約時，就契約標的之一，
      即175-7地號之土地，其地目雖為田，但是實際上卻供道
      路使用等事實，被告於訂約時卻未為告知，致原告誤認情
      事，而以高於一般交易價格之建地，計算該筆土地價格，
      而非以其實際使用情形計算其價格。因被告違反契約附隨
      義務中之告知義務，已該當債務不履行之不完全給付情狀
      ，故原告依此亦得依民法227條之規定，請求賠償因此所
      受2,286,900元之價差金額損害。故原告庚○○以該金額2
      分之1計算，而其他原告以另2分之1均分計算，請求被告
      為上述金額之賠償。並聲明：求為判決，1.被告應給付原
      告庚○○1,143,450元及原告己○○、戊○○、乙○○、
      丙○○、丁○○各228,690元，及均自83 年9月16日起至
      清償日止，按年利率5%計算之利息。並陳明願供擔保請准
      宣告假執行。
二、被告答辯略以：
（一）兩造確係於83年9月17日簽訂系爭契約，而本買賣事件，
      被告早於83年間即已依約履行所有出賣人之義務，包括土
      地所有權移轉登記、點交不動產、不動產占有之交付等。
      換言之，系爭土地已由被告交付原告等人使用占有長達14
      年之久，此段期間雙方均無任何爭議，更未見原告曾經主
      張本件買賣有何瑕疵或不足之處。由此足徵，本件買賣根
      本無任何不完全給付之情事，否則原告豈有可能安然占有
      系爭土地長達14年之久均無異議，遲至今日始發現不完全
      給付之情事？
（二）查系爭175-7地號土地，自83年買賣之初迄合併為止，其
      地目均為田，而非道路；另關於系爭土地之實際使用情形
      ，無論係買賣之際，抑或係現今，均亦一直為所有權人所
      自行占有，未曾供他人為道路之使用；足見，原告主張系
      爭175-7地號土地為道路用地，根本與事實不符。
（三）本件被告僅係依當時向前手購買土地之現狀，出售並點交
      予原告，並無任何不完全給付之情事。經查：
    1.系爭土地於被告向前手買受時即已係現況；與原告簽訂契
      約時，亦為現況；被告僅是以此未曾改變之現況交付原告
      ，則被告等既已以現況交付原告，被告已屬依債務本旨而
      為給付，尚不構成不完全給付，原告本於不完全給付之債
      務不履行法律關係向被告請求賠償，於法自屬無據。
    2.原告所提出之「臺中市政府都市發展局簡便行文表」內所
      載，似指系爭土地上之都市計畫係於「45/11/01府金建字
      義25591號公告」，對此，被告除不知情外，由此紀錄更
      可證悉該都市計畫早在契約成立前即已存在，則被告依照
      土地當時之現況交付原告，被告並無任何不完全給付之問
      題。
    3.上開所述臺中市政府都市發展局之簡便行文表中所載，系
      爭175-3地號土地之使用分區，載有「第二種住宅區○○○道路用地」等二種，則究何範圍為住宅區○○○○○道
      路用地，面積究竟為何，亦非無疑，此部分應由原告負舉
      證之責。
（四）本件買賣完全係原告等人主動以其「在地鄰人」之身分，
      積極向原告爭取購買而來，根本無由被告對其隱瞞系爭土
      地實況之可能。
    1.本件被告約於83年8、9月間，與系爭三筆土地之原地主洪
      遠相洽談關於此三筆土地之買賣事宜，協商之際，洪遠相
      即對被告表示，其鄰地所有權人即原告庚○○等，業已在
      該地居住數十年，十分知悉該地之周圍狀況、並且看好該
      地之價值，故一直想要向伊購買，且已託人對其說項數次
      ，然洪遠相不願賣給原告，而希望賣給被告。
    2.被告與洪遠相簽完買賣契約後、尚未辦理土地所有權移轉
      登記之前，原告即自行主動且積極地主動向被告表示，希
      望被告能將系爭土地轉賣給渠等，因渠等土地即在系爭土
      地之旁邊而已，如此始能方便渠等將全部土地合併使用。
    3.被告成全原告之請求，兩造相約在83年9月17日簽訂系爭
      契約，並將系爭土地，直接由洪遠相之名義過戶至原告等
      人之名下，且完成點交之程序，由原告等取得系爭土地之
      占有，並使用迄今。
    4.綜上可知，以原告等人係在系爭土地生長長達數十年之在
      地人，更係系爭175-7地號土地之鄰地所有權人之地位觀
      之，渠等對於系爭175-7地號土地之情形，自然遠較被告
      為瞭解，根本無由被告隱瞞土地使用情形之可能。再者，
      原告等人原本即一直希望能向原地主購買土地，則渠等對
      於系爭土地之使用情形，更是知之甚詳，豈有可能遭到買
      受系爭土地短短不到一個月之被告隱瞞該土地使用狀況之
      可能？
（四）綜據上述，本件原告主張其向被告買受之系爭175-7地號
      土地，因被未告知其為道路用地，致令原告誤認該情事，
      而以價格較高之建地計算價金，而受有損害云云，根本非
      事實，原告提起本件訴訟，並無理由。並聲明：求為判決
      如主文所示。
三、法院之判斷：
（一）查本件原告主張，原告庚○○及賴樹南（已死亡，繼承人
      即原告己○○、戊○○、乙○○、丙○○及丁○○）與被
      告就系爭三筆土地，以建地以每坪315,000元計算之價額
      ，路地及截角則依83年政府公告現值加四成計算之價額，
      訂立買賣契約，原告等已給付價金55,743,188元，該三筆
      土地所有權並已移轉登記與原告庚○○及賴樹南等事實，
      為被告所不爭執，且有原告提出之不動產買賣契約書（參
      支付命令卷及本院卷第99頁）、土地登記謄本（參支付命
      令卷）、給付價金支票影本（本院卷第52至59頁）在卷足
      稽，另經本院向國泰世華商業銀行五權分行查詢結果，上
      開原告等所交付之支票確經存入被告之銀行帳戶內兌領無
      訛，此亦有該分行97年10月26日國世五權字第0970000134
      號函附卷可憑。從而，原告此部分之主張自堪信為真實。
（二）查系爭買賣契約之標的物即系爭三筆土地，除175-7地號
      土地外，其餘二筆土地已由被告交付原告占有中之事實，
      為兩造所不爭執。而原告起訴主張其中之175-7地號土地
      ，因屬道路預定地，為屬可歸責於被告之事由，被告迄未
      依債之本旨交付於原告，已該當不完全給付，故原告得依
      民法227條之規定，請求被告賠償因此所受2,286,900元之
      價金差額損害等節，為被告所否認，並辯稱如上。經查：
    1.系爭175-7地號土地屬預定道路用地之事實，有原告提出
      之臺中市政府都市發展處97年9月5日玖拾柒中都速字第
      09709050113號簡便行文表乙份在卷可稽（參本院卷第128
      頁），自堪信為真實。
    2.關於系爭175-7地號土地被告是否業已交付原告部分：
      (1)原告主張系爭175-7地號土地為如現場照片（參本院卷
        第43、44頁）所示鐵皮圍牆圍繞區○○鄰○道路有車輛
        停放之部分，被告不表爭執（參本院卷第32頁，97年6
        月11日言詞辯論筆錄），堪信為真實。
      (2)就系爭土地雙方當事人是否曾到現場點交乙節，被告抗
        辯稱係依現況點交，而原告初稱，太久了已忘記了（參
        同上筆錄，本院卷第31頁背面），嗣改稱「不動產的點
        交，我當時有要求要將房子拆掉，當時的點交，並沒有
        界釘，也沒有柱子，他只跟我說，就是以圍籬內為準，
        沒有點交路地，當時他也沒有講說那是路地。」（參97
        年7月16日言詞辯論，本院卷第61頁背面）；其後復稱
        「當時被告點交是鐵皮圍牆內部的土地，鐵皮圍牆外面
        的道路部份並沒有點交，我與被告在點交時，他也沒有
        找地政來做指界，也沒有定界釘。當時他點交給我時，
        只有點交到鐵皮為止，沒有告知我系爭土地的一部份。
        鐵皮是何人所作，我不清楚，在被告交給我系爭土地時
        ，就有了，到現在也沒有移動位置。」（參97年9月10
        日言詞辯論，本院卷第97頁背面）。
      (3)據上，本件依兩造所不爭執之鐵皮圍牆內土地已經交付
        原告等人占有使用，而鐵皮圍牆亦自簽定買賣契約迄今
        ，未曾更動位置等情形觀之，本院認被告抗辯稱系爭
        175-7地號土地與其他二筆土地，已於83年間依土地現
        況交付與原告占有使用等節，核與一般土地買賣契約出
        賣人交付契約標的物必然按現況數筆土地一併交付與買
        受人之經驗法則相符，應屬可採。
    3.系爭175-7地號土地雖經臺中市政府於45年11月1日依府金
      建字義25591號公告之臺中市都市計畫（舊市區）所為公
      告，嗣於92年12月30日再度以府工都字第0920204751號公
      告劃定為道路用地（參本院卷第71頁，臺中市政府97年8
      月4日府都計字第0970184303號函；第115頁，臺中市政府
      97年9月16日府都計字第0970217585號函），惟其於地政
      機關所保存之土地登記簿上記載之地目則始終記載為「田
      」（參本院卷第39-42頁、126-127頁所附之新、舊土地登
      記謄本）。是一般民眾依其等向地政機關申請調閱所得之
      土地登記謄本，並無從查知系爭175-7地號土地經編定為
      道路用地之事實，而須另向都市計劃主管機關即臺中市政
      府查詢後方能得知此一公告內容。而依系爭契約第13條約
      定，兩造僅就買賣土地之截角部分，如有路地，其價金應
      以83年政府公告現值加四成計算價款有所約定，其餘如，
      系爭土地是否尚有道路預定用地，或其他經政府機關依都
      市計劃編定之其他土地使用分區限制等，均未見系爭契約
      內再有所記載或約明，足見兩造於系爭契約簽訂之際，均
      未能詳細瞭解系爭土地之使用分區究屬如何。次查，系爭
      契約第13條約定所稱之截角，依原告所稱，乃係指位於梅
      亭街與健行路664巷之直角交接位置呈三角形狀之土地，
      顯非指系爭175-7地號土地（參本院卷第35頁，原告繪製
      之土地略圖及第123頁地籍圖謄本），故本件依原告所提
      出之各項資料，並無法判定被告於簽約之際即明確知悉系
      爭175-7地號土地經臺中市○○○○○道路預定用地之事
      實。再原告所提出之其他各項證據，亦無從證明被告於簽
      訂系爭契約時即得知系爭175-7地號土地經編定為道路用
      地之事實，故被告抗辯稱其並不知悉系爭175-7地號土地
      為道路用地乙節，堪信為真實。
    4.綜據上述，系爭175-7地號土地經臺中市○○○○○道路
      地，固致其使用目的上受限制而屬存有瑕疵，然其瑕疵之
      用地之瑕疵，並無可歸責於被告之事由。
（三）按因可歸責於債務人之事由，致為不完全給付者，債權人
      得依關於給付遲延或給付不能之規定行使其權利。因不完
      全給付而生前項以外之損害者，債權人並得請求賠償。民
      法第227條定有明文。次物之瑕疵係指存在於物之缺點而
      言。凡依通常交易觀念，或依當事人之決定，認為物應具
      備之價值、效用或品質而不具備者，即為物有瑕疵。出賣
      人依民法第354條第1項規定，自負有擔保其物依民法第
      373 條之規定危險移轉於買受人時，無滅失或減少其價值
      之瑕疵，亦無滅失或減少其通常效用，或契約預定效用之
      瑕疵。買賣標的物如係特定物，於契約成立前已發生瑕疵
      ，而出賣人於締約時，因故意或過失未告知該瑕疵於買受
      人，而買受人不知有瑕疵仍為購買者，則出賣人所為給付
      之內容不符合債務本旨，始應負不完全給付之債務不履行
      責任。查，系爭175-7地號土地經編定為道路用地之瑕疵
      ，係存在於系爭契約訂定之前，而本件亦無證據顯示被告
      於締約之時，因有故意或過失而不告知原告該瑕疵存在之
      事實，致原告等不知該瑕疵而仍為購買之情事存在；揆諸
      前開法律規定及說明，本件被告所為自與民法第227條規
      定不完全給付損害賠償之要件不合；從而，原告遽而請求
      被告賠償其等因此所受2,286,900元土地價金差額之損害
      ，尚屬無據，不應准許。
四、本件判決之基礎已臻明確，兩造其餘之攻擊防禦方法及舉證
    ，核與判決無影響，毋庸一一論列，併此敘明。
五、原告之訴已經駁回，其假執行之聲請已失所附麗，應併駁回
    之。
據上論結，本件原告之訴為無理由，依民事訴訟法第78條，判決
如主文。
中    華    民    國    97    年    11    月    12    日
                  民事第四庭    法  官  王鏗普
正本係照原本作成。
如對本判決上訴，須於判決送達後20日內向本院提出上訴狀。
中    華    民    國    97    年    11    月    12    日
                                書記官


司法院資訊處製作；財團法人民間司法改革基金會備份。
